【裁判字號】    94,訴,2446
【裁判日期】    950601
【裁判案由】    復職
【裁判全文】
臺北高等行政法院判決
                                     94年度訴字第02446號
                              .
原      告  甲○○
訴訟代理人  陳俊傑律師
被      告  內政部警政署
代  表  人  乙○○署長）住同.
訴訟代理人  徐美容
            丙○○
            丁○○
上列當事人間因復職事件，原告不服公務人員保障暨培訓委員會
中華民國94年5 月24日94公審決字第0116號復審決定（發文日期
：94年5 月30日，發文字號：公保字第0930010436號），提起行
政訴訟。本院判決如下：
    主  文
原告之訴駁回。
訴訟費用由原告負擔。
    事  實
一、事實概要：
    原告原係桃園縣政府警察局平鎮分局警員，前因病辦理延長
    病假並停職，期滿仍不能銷假，經被告依原告停職時（即91
    年3 月28日修正發布者）公務人員請假規則第5 條第1 項規
    定，以民國（下同）92年7 月31日（92）警署人乙字第1214
    號令核定自延長病假期滿之翌日，即92年7 月11日起停職生
    效在案。嗣原告於93年7 月9 日（桃園縣政府警察局平鎮分
    局收文日期）檢據向桃園縣政府警察局平鎮分局申請復職，
    經該分局轉報桃園縣政府警察局以93年9 月16日桃警人字第
    0930016038號獎懲建議函請被告准予原告復職併案辦理資遣
    。案經被告審查，以93年10月7 日警署人乙字第2201號令（
    下稱原處分）准予原告復職，並說明欄記載原告係屬因病停
    職中，依公務人員請假規則第5 條規定，自停職之日起已逾
    1 年仍未痊癒者，應依法規辦理退休、退職或資遣，並自復
    職當日（93年7 月11日）應同時辦理資遣。原告不服，提起
    復審遭決定駁回後，遂提起行政訴訟。
二、兩造聲明：
  (一)原告聲明：
    1.復審決定及原處分關於命原告同時辦理資遣部分均撤銷。
    2.訴訟費用由被告負擔。
  (二)被告聲明：如主文所示。
三、兩造之爭點：
  (一)原告主張：
    1.原告因病停職後，於病情已趨穩定得以從事工作情況下，
      申請復職，依公務人員保障法第10條第2項 規定，原告應
      得復職，且實際上已銷假上班，至93年7 月15日原告已年
      滿50歲，符合公務人員退休法第4 條自願退休之規定。原
      處分令原告應於復職日同時辦理資遣，剝奪原告之退休權
      益；且被告拖延3 個月又11日始通知原告復職，明顯漠視
      上開公務人員保障法賦予原告之權利。
    2.原告任職之桃園縣政府警察局平鎮分局警備隊，並無公務
      人員任用法第29條第1 項第1 款所定須裁減人員之情形，
      而依同條項第2 款規定如認不適任現職工作，非不可改調
      任其他適當工作，又原告已可恢復工作，並無同條項第3
      款所定身體衰弱不能勝任工作之情。且被告亦認定原停職
      原因消滅而准原告復職，是原處分令原告於復職同時應辦
      理資遣，實屬違法。
  (二)被告主張：
    1.原告前因延長病假期滿自92年7 月11日起經被告核定停職
      。原告復於93年7 月8 日檢具長庚紀念醫院開立診斷證明
      書提出復職申請，惟診斷內容為憂鬱症、精神官能症等，
      醫囑為「情緒不穩定，有自傷意念，但病情漸趨穩定，建
      議可嘗試輕便工作，仍需持續治療」等語，核與修正前公
      務人員請假規則第6 條規定：「依前條規定停職人員，於
      停職期間病癒者，得檢具合法醫療機構或醫師證明書，向
      原服務機關申請復職。」中「病癒」之規定不合，且警察
      係屬帶槍之公僕，職司社會治安，勤（業）務繁重，24小
      時不斷持續運作，桃園縣政府警察局為求慎重，於93 年9
      月10日召開考績委員會，對原告申請復職乙案，決議經評
      估其執勤能力與可行性暨依相關規定，予以原告「因病停
      職期間辦理資遣，先予復職」；案經陳報被告以原處分核
      定原告復職並自復職當日（93年7 月11日）應同時辦理資
      遣。揆諸修正前公務人員請假規則第5 條第2 項規定：「
      前項人員自停職之日起已逾1 年仍未痊癒者，應依法規辦
      理退休、退職或資遣。…」規定，原處分係依法行政，並
      無違誤。
    2.又原告為43年7 月15日生，警察人員服務年資計16年5 月
      、軍中年資1 年，合計僅17年5 月，且未滿50歲（至93年
      7 月11日止），未符合公務人員退休法第4 條所定自願退
      休要件。
    理  由
一、原告起訴時，被告之代表人為謝銀黨，嗣於訴訟中變更為乙
    ○○，茲據新任代表人具狀聲明承受訴訟，核無不合，應予
    准許。
二、原告主張：原告因病停職後，於病情已趨穩定得以從事工作
    情況下，申請復職，依公務人員保障法第10條第2 項規定，
    原告應得復職，且實際上已銷假上班，至93年7 月15日原告
    已年滿50歲，符合公務人員退休法第4 條自願退休之規定。
    原處分令原告應於復職日同時辦理資遣，剝奪原告之退休權
    益。原告任職之桃園縣政府警察局平鎮分局警備隊，並無公
    務人員任用法第29條第1 項第1 款所定須裁減人員之情形，
    而依同條項第2 款規定如認不適任現職工作，非不可改調任
    其他適當工作，又原告已可恢復工作，並無同條項第3 款所
    定身體衰弱不能勝任工作之情。且被告亦認定原停職原因消
    滅而准原告復職，是原處分令原告於復職同時應辦理資遣，
    實屬違法。據此，依行政訴訟法第4 條第1 項規定，求為判
    決如聲明所示云云。
三、被告則以：原告前因延長病假期滿自92年7 月11日起經被告
    核定停職，原告復於93年7 月8 日檢具長庚紀念醫院開立診
    斷證明書提出復職申請，惟診斷內容為憂鬱症、精神官能症
    等，醫囑為「情緒不穩定，有自傷意念，但病情漸趨穩定，
    建議可嘗試輕便工作，仍需持續治療」等語，核與公務人員
    請假規則（修正前）第6 條規定：「依前條規定停職人員，
    於停職期間病癒者，得檢具合法醫療機構或醫師證明書，向
    原服務機關申請復職。」中「病癒」之規定不合，且警察係
    屬帶槍之公僕，職司社會治安，勤（業）務繁重，24小時不
    斷持續運作，桃園縣政府警察局為求慎重，於93年9 月10日
    召開考績委員會，對原告申請復職乙案，決議經評估其執勤
    能力與可行性暨依相關規定，予以原告「因病停職期間辦理
    資遣，先予復職」；案經陳報被告以原處分核定原告復職並
    自復職當日（93年7 月11日）應同時辦理資遣，揆諸前揭規
    定，並無不合，求為判決駁回原告之訴。
四、按公務員服務法第12條規定：「公務員除因婚喪疾病分娩或
    其他正當事由外，不得請假。公務員請假規則，以命令定之
    。」原告停職時（即91年3 月28日修正發布者）公務人員請
    假規則第5 條規定：「（第1 項）請病假已滿第3 條第1 項
    第2款 延長之期限或請公假已滿第4 條第5 款之期限，仍不
    能銷假者，應予停職。（第2 項）前項人員自停職之日起已
    逾1 年仍未痊癒者，應依法規辦理退休、退職或資遣。但其
    停職係因執行職務且情況特殊者，得由機關長官審酌延長之
    ，其延長以1 年為限。」第6 條規定：「依前條規定停職人
    員，於停職期間病癒者，得檢具合法醫療機構或醫師證明書
    ，向原服務機關申請復職。」〔原處分作成時即現行（即93
    年1 月15日修正發布者）公務人員請假規則第5 條規定：「
    （第1 項）請病假已滿第3 條第1 項第2 款延長之期限或請
    公假已滿第4 條第5 款之期限，仍不能銷假者，應予留職停
    薪。（第2 項）前項人員自留職停薪之日起已逾1 年仍未痊
    癒者，應依法規辦理退休、退職或資遣。但其留職停薪係因
    執行職務且情況特殊者，得由機關長官審酌延長之，其延長
    以1 年為限。」及第6 條規定：「依前條規定留職停薪人員
    ，於留職停薪期間病癒者，應檢具合法醫療機構或醫師證明
    書，向原服務機關申請復職。但為辦理退休、退職或資遺者
    ，得免附病癒證明書隨時向原服務機關申請復職，並於復職
    當日退休、退職或資遺。」〕銓敘部67年8 月18日（67）臺
    楷典三字第21543 號函釋：「公務人員請假規則第3 條第2
    款：『…但患重病非短時間所能治癒者，經機關長官核准得
    延長之…』及第14條後項（按現為第11條第2 項）：『3 日
    以上之病假須呈繳合法醫療機構或醫師證明書』等規定，機
    關長官對所屬職員因『重病』及『非短時間所能治癒』而核
    准得延長病假，自係根據合法醫療機構或醫師所出具之診斷
    書，以為認定核准之依據。…。」銓敘部84年10月9 日（84
    ）臺中法四字第1200084 號函釋：「…二、查本部67年8 月
    18日（67）台楷典三字第21543 號函釋規定：『…機關長官
    對所屬職員因“重病”及“非短時間所能治癒”而核准得延
    長病假，自係根據合法醫療機構或醫師出具之診斷書，以為
    認定核准之依據。本案某甲在延長病假屆滿1 年前，擬銷假
    上班，機關長官認有必要，自可依照上項規定，令其呈繳治
    療機構或醫師證明書，以為某甲病癒與否之認定。…』依上
    開規定，公務人員因患重病，經機關長官核准延長病假者，
    其在延長病假滿前或期滿時欲銷假上班，仍須檢具合法醫療
    機構或醫師證明書，以為機關長官認定其是否病癒之依據。
    …。」主管機關銓敘部上開函釋，乃在闡明公務員服務法及
    公務人員請假規則上開規定之原意，經核與上開規定意旨無
    違，被告辦理相關案件，自可據之適用。
五、原告原係桃園縣政府警察局平鎮分局警員，前因病辦理延長
    病假並停職，期滿仍不能銷假，經被告內政部警政署依原告
    停職時（即91年3 月28日修正發布者）公務人員請假規則第
    5 條第1 項規定，以92年7 月31日（92）警署人乙字第1214
    號令核定自延長病假期滿之翌日，即92年7 月11日起停職生
    效在案，嗣原告於93年7 月9 日檢據向桃園縣政府警察局平
    鎮分局申請復職，經該分局轉報桃園縣政府警察局以93年9
    月16日桃警人字第090016038 號獎懲建議函請被告准予原告
    復職併案辦理資遣，案經被告審查，以原處分准予原告復職
    ，並於說明欄記載原告係屬因病停職中，依公務人員請假規
    則第5 條規定，自停職之日起已逾1 年仍未痊癒者，應依法
    規辦理退休、退職或資遣，並自復職當日（93年7 月11日）
    應同時辦理資遣等情，為兩造所不爭，並有被告停職令、申
    請書、桃園縣政府警察局上開函、長庚紀念醫院93年7 月2
    日出具之診斷證明書附原處分卷可稽，為可確認之事實。本
    件之爭執，在於原處分於說明欄記載「應同時辦理資遣」部
    分。
六、經查：
  (一)原告自90年12月22日開始請延長病假至92年7 月10日，2 年
    內合併計算滿1 年仍無法銷假上班，經被告依原告停職時（
    即91年3 月28日修正發布者）公務人員請假規則第5 條第1
    項規定，以92年7 月31日（92）警署人乙字第1214號令核定
    自延長病假期滿之翌日，即92年7 月11日起停職生效，有被
    告停職令附卷可稽。可知被告及桃園縣政府警察局平鎮分局
    並未依93年1 月15日修正發布後公務人員請假規則第5 條規
    定，將原告前因延長病假之停職改辦留職停薪，原告嗣於93
    年7 月9 日檢據向桃園縣政府警察局平鎮分局申請復職，是
    原告仍屬因病停職申請復職，並未因93年1 月15日修正發布
    現行公務人員請假規則第5 條規定改辦理留職停薪，先予敘
    明。
  (二)原告前因延長病假期滿自92年7 月11日起經被告核定停職，
    嗣於93年7 月9 日檢具長庚紀念醫院93年7 月2 日開立之診
    斷證明書提出復職申請，惟依該診斷證明書之診斷內容為「
    憂鬱症、精神官能症、高血壓、高血脂」，醫囑為「情緒不
    穩定，有自傷意念，但病情漸趨穩定，建議可嘗試輕便工作
    ，仍需持續治療」等語，可知原告尚未「病癒」。且據桃園
    縣政府警察局平鎮分局以93年8 月26日平警分人字第093602
    2849號函陳報桃園縣政府警察局轉答復被告有關原告目前實
    際病情狀況，及評估其執行警察相關勤、業務工作能力略以
    ：就原告歷年診斷書評估，90年11月9 日、9 1 年1 月25日
    及92年9 月5 日等3 次由長庚紀念醫院所開立診斷書內容為
    憂鬱症、精神官能症、高血壓等，另其93年7 月2 日診斷證
    明書之診斷內容亦為相同病症，可知原告病情歷經多年尚未
    痊癒，亦無確切資料可資確信其病已痊癒或有良好控制不再
    復發等語。以原告於延長病假前原任職桃園縣政府警察局平
    鎮分局警備隊，擔任之外勤員警執勤交接及保管槍械之內勤
    值班工作，職司包括巡邏、路檢、取締、打擊不法之警察任
    務，並無所謂輕便之工作，並因勤務之關係，需經常接觸槍
    枝等危險且具殺傷力之器具，原告之憂鬱症、精神官能症既
    經醫師診斷未病癒，亦無其他確切資料足認原告有良好控制
    不再復發之虞，尚難認其足以勝任上開警察職務。惟原處分
    作成准予復職，合於原告復職之申請，對原告有利，原告就
    此部分並未提起撤銷訴訟。
  (三)原處分固依原告停職時（即91年3 月28日修正發布者）公務
    人員請假規則第5 條第2 項規定，於說明欄記載「應同時辦
    理資遣」部分。惟原告是否應予資遣，依公務人員任用法第
    29 條 第1 項規定：「各機關公務人員，具有左列情形之一
    者，得由機關長官考核，報經上級主管機關核准，予以資遣
    ：一、因機關裁撤、組織變更或業務緊縮而須裁減人員者。
    二、現職工作不適任或現職已無工作及無其他適當工作可以
    調任者。三、經公立醫院證明身體衰弱不能勝任工作者。」
    即原告是否應予資遣，須經機關長官考核，報經上級主管機
    關即內政部核准。又內政部以91年5 月5 日台內人字第0910
    003324號函頒及被告91年5 月10日警署人字第0910087340號
    函釋：「…有關員警退休、撫卹、資遣案件之審查核轉權責
    ，擴大授權規定如下：…臺北市、高雄市政府警察局、臺灣
    省各縣、市警察局…員警之退休、撫卹、資遣案件，均依各
    該警察局現行作法辦理（退休、撫卹案件由警察局報地方政
    府核轉銓敘部審定，資遣案件由警察局報地方政府核定）。
    」是原告如有公務人員任用法第29條第1 項所定應予資遣之
    情形，應經由桃園縣政府警察局考核，報經桃園縣政府核准
    ，始得予以資遣。易言之，原告是否符合資遣規定，應由桃
    園縣政府警察局轉報桃園縣政府作成准駁之行政處分，被告
    就此（資遣）並非權責機關。職是，原處分於說明欄記載「
    應同時辦理資遣」〔即說明欄二、「查徐員目前係屬因病停
    職中（92年7 月11日起停職生效），依『公務人員請假規則
    』第5 條規定，自停職之日起已逾1 年仍未痊癒者，應依法
    規辦理退休、退職、或資遣，並自復職當日（93年7 月11日
    ）應同時辦理資遣。〕僅係說明原告應依法規辦理資遣，非
    對應否資遣為准駁，此部分亦不發生拘束權責機關即桃園縣
    政府或原告之效力。
七、綜上所述，原處分之說明欄記載原告係屬因病停職中，依公
    務人員請假規則第5 條規定，自停職之日起已逾1 年仍未痊
    癒者，應依法規辦理退休、退職或資遣，並自復職當日（93
    年7 月11日）應同時辦理資遣等語，僅係說明原告應依法規
    辦理資遣，非對應否資遣為准駁，此部分亦不發生拘束權責
    機關即桃園縣政府或原告之效力，原告對之提起撤銷訴訟，
    自難認有權利保護之必要，其訴為無理由，應予駁回。
據上論結，本件原告之訴為無理由，爰依行政訴訟法第98條第3
項前段，判決如主文。
中    華    民    國    95    年     6    月    1     日
                        第一庭審判長法  官  王立杰
                                    法  官  劉錫賢
                                    法  官  胡方新
上為正本係照原本作成。
如不服本判決，應於送達後20日內，向本院提出上訴狀並表明上
訴理由，如於本判決宣示後送達前提起上訴者，應於判決送達後
20日內補提上訴理由書（須按他造人數附繕本）。
中    華    民    國    95    年     6    月    1     日
                                    書記官  陳幸潔


司法院資訊處製作；財團法人民間司法改革基金會備份。
